【裁判字號】    89,自,85
【裁判日期】    890428
【裁判案由】    違反動產擔保交易法
【裁判全文】
台灣台中地方法院刑事判決                            八十九年度自字第八五號
    自  訴  人  甲○○○有限公司
    代  表  人  陳志成
    自訴代理人  丙○○
    被      告  乙○○
右列被告因違反動產擔保交易法案件，經自訴人提起自訴，本院判決如左：
    主  文
乙○○無罪。
    理  由
一、自訴意旨略以：被告乙○○於民國（下同）八十六年十一月十四日以動產擔保交
    易附條件買賣方式向自訴人購買ＴＦＩ－一一六號機車一輛，為動產擔保交易之
    債務人，約定總價金新台幣（下同）四萬六千二百元，分十二期給付，每期應給
    付三千八百五十元，標的物存放地點為被告住居所，於價金未付清前，標的物所
    有權仍屬自訴人所有，被告僅得依約占有使用，不得任意遷移，詎被告取得標的
    物後，僅支付一期款項，其餘價款迄今猶未清償，而自訴人事後多次催促被告繳
    納，被告置之不理，進而遷移不明，顯見被告故意將前開車輛遷移不明，認被告
    涉嫌違反動產擔保交易法第三十八條罪嫌云云。
二、按犯罪事實應依證據認定之，無證據不得推定其犯罪事實，刑事訴訟法第一百五
    十四條定有明文。又刑事訴訟法上所謂認定犯罪事實之證據，係指足以認定被告
    確有犯罪行為之積極證據而言，該項證據自須適合於被告犯罪事實之認定，始得
    採為斷罪資料；如未能發現相當證據，或證據不足以證明，自不能以推測或擬制
    之方法，以為裁判之基礎，最高法院二十九年上字第三一○五號、四十年台上字
    第八十六號著有判例可資參照。而動產擔保交易法第三十八條係以動產擔保交易
    之債務人，意圖不法之利益，將標的物遷移、出賣、出質、移轉、抵押或為其他
    處分，致生損害於債權人者，為其要件，苟主觀上未有不法利益之意圖，僅一時
    未能付款，仍不能以該罪相繩。
三、自訴人認被告涉有前開違反動產擔保交易法罪嫌，無非以被告未付清價款，且將
    動產擔保標的物遷移離開原約定存放地點等情為主要論據，並提出附條件買賣契
    約書、存證信函影本各乙份為證。訊據被告乙○○固不諱言曾於八十六年十一月
    十四日以附條件買賣方式向自訴人購買機車，事後僅給付一期款項即未再繳納之
    事實，惟堅決否認有意圖不法利益，違反動產擔保交易法之犯行，並辯稱：上開
    機車於使用一個月餘即告失竊，曾與自訴人公司聯繫，對方告知等候通知，然因
    機車業已失竊，且誤以為對方有保險已無庸繳款，遂未繼續繳納分期款等語。經
    查：本件自訴人對於被告辯稱：上開機車業已失竊，且不在被告使用中等語，既
    表示無意見，且自訴人亦陳稱上開機車業已向監理機關註銷牌照牌照號碼，顯見
    ，被告辯稱上開機車業已失竊乙節，堪予採信。系爭機車雖已遷移原約定處所，
    且下落不明，尚難遽此即謂被告有不法利益之意圖，況被告事後已於八十九年四
    月十二日與自訴人達成民事和解，有和解書乙紙在卷佐，是本件被告因機車失竊
    ，誤認為無庸繼續支付分期款，要屬民事糾葛，顯與動產擔保交易法之主觀上有
    意圖不法利益之要件不合，此外，復查無其他積極證據足認被告犯罪，自應為無
    罪諭知。
    據上論斷，應依刑事訴訟法第三百四十三條、第三百零一條第一項，判決如主文
    。
中    華    民    國      八十九      年      四      月      廿八      日
                              台灣台中地方法院刑事第二庭
                                      法  官  林  靜  芬
右正本證明與原本無異。
如不服本判決，應於判決送達後十日內向本院提出上訴狀，上訴於臺灣高等法院臺中
分院(須附繕本)。
                                      書記官
中    華    民    國      八十九      年      四      月      廿八      日


司法院資訊處製作；財團法人民間司法改革基金會備份。
